最高法院刑事判決　　　　　　　　　　　　　　　九十一年度台上字第二二○五號
　　上　訴　人　甲○○
　　選任辯護人　林春發律師
右上訴人因違反水利法案件，不服台灣高等法院台南分院中華民國九十一年一月二十
二日第二審更審判決（九十年度重上更(四)字第五五四號，起訴案號：台灣嘉義地方法
院檢察署八十四年度偵字第五六○一號），提起上訴，本院判決如左：
    主  文
上訴駁回。
    理  由
按刑事訴訟法第三百七十七條規定，上訴於第三審法院，非以判決違背法令為理由，
不得為之。是提起第三審上訴，應以原判決違背法令為理由，係屬法定要件。如果上
訴理由狀並未依據卷內訴訟資料，具體指摘原判決不適用何種法則或如何適用不當，
或所指摘原判決違法情事，顯與法律規定得為第三審上訴理由之違法情形，不相適合
時，均應認其上訴為違背法律上之程式，予以駁回。本件上訴人甲○○上訴意旨略稱
：(一)原判決認定上訴人於民國八十四年四月間囑咐不知情之建築工人興建三段鋼筋混
凝土溝面足以妨礙水流，致生公共危險等語，但告發人蕭崑山於原審更(一)審時證稱：
「前面那塊先蓋，後二塊係一年後才蓋」，是該證人於警訊中及鄭武松於審理中所證
八十四年四月底加蓋，係指第一段（即二二‧六公尺部分）而言，原審未詳加勾稽，
遽認上開三段溝面均在八十四年四月底加蓋，即有未合。(二)原判決依上訴人之所得稅
扣繳憑單認上訴人係在八十五年七月始行離職，但上訴人提出之另紙所得稅扣繳憑單
載明上訴人於八十五年一月至同年十二月任職於五洋營造有限公司，原審未明上開
相關證據取捨判斷之理由，且捨白河建設有限公司（下稱白河公司）出具之證明書、
證人謝國欽之證言不採，併有可議。(三)上開三段溝面係架設在白河公司及鄰近住戶之
基地上，實際上並無築堤，原判決認上訴人在排水溝兩側築有混凝土參雜石頭之溝壁
，即係堤防，已有審判不依證據之違法。(四)上開溝蓋並未窄化水溝之排水量，核與水
利法第九十二條之一第一項後段之建造行為並不相當，且上開加蓋行為旨在「防止排
水溝惡臭及小孩掉落水溝，達敦親睦鄰及工地安全之目的」，無違公益原則，並可彌
補行政機關施政之不足，應無違法可言云云。查原判決認定上訴人係白河公司在嘉義
縣水上鄉○○段四四三號土地（現已整編為同段四四五、四四五｜一、四四六｜二等
十九筆土地）建築工地之現場負責人，明知未得主管機關嘉義縣政府之許可，不得在
行水區內為防礙水流之建造行為，其為防止排水溝惡臭及防止小孩掉落排水溝，達敦
親睦鄰及工地安全，於八十四年四月間，囑不知情之建築工人，在該工地東側緊臨寬
五‧九二公尺屬未登錄土地之公共排水溝（又稱克林大排水溝）兩側溝壁間建造鋼筋
混凝土溝面三段，分別為二二‧六公尺、七‧三公尺、三‧二公尺，致原有排水斷面
減少，足以妨礙水流，嗣於八十四年五、六月大雨時，因排水溝面被鋼筋混凝土覆蓋
，使雨水未能適時自溝面洩入排水溝，而泛流至鄰近民宅，而致生公共危險等情，因
而撤銷第一審判決，改判論處上訴人違反在行水區內建造，足以妨害水流之行為，致
生公共危險罪刑（緩刑年），並以公訴意旨另以上訴人意圖為白河公司之不法利益
於八十四年四月間，在其建築工地東側緊臨寬五‧九米屬未登錄公共排水溝，加蓋鋼
筋混凝土溝面，供日後房屋完工後使用，因認上訴人涉有刑法第三百二十條第二項之
竊佔罪嫌，經審理結果，認犯罪不能證明，惟公訴人以此部分與前揭論罪科刑部分為
裁判上一罪，而不另為無罪之諭知，已明其所憑之證據及認定之理由。並以上訴人
所辯：其為敦親睦鄰，防止水溝惡臭飄散及防止小孩掉落溝中，始加蓋溝面，另外二
段溝面，係其於八十五年一月間離職後所加蓋，且加蓋之溝面均留有排水口，不致影
響排水。又上開地段原先即有淹水，與加蓋溝面，毫無關連云云，如何不足採信，於
理由中詳加說明與指駁，從形式觀察，並無違背法令之情形存在。次按證據之取捨屬
於事實審法院之職權，其取捨苟不違背經驗法則或論理法則，即不容任意指為違法。
查(一)原判決依據上訴人先前所供上開三段溝面係其任職時所加蓋，及其於八十五年七
月一日始離職等語，並參酌財政部台灣省南區國稅局嘉義分局之函件、證人鄭武松之
證言、現場照片、檢察官之勘驗筆錄，認定上訴人確有在排水溝兩側築有混凝土摻雜
石頭之溝壁及加蓋溝面之事實，並以另紙所得稅扣繳憑單、白河公司出具之離職證明
書、謝國欽之證言及蕭崑山事後所證七‧三公尺、三‧二公尺之溝面，係長溝面加蓋
後一年再加蓋云云，如何不足採為上訴人有利之證據，已據原判決於理由中詳加說明
，核無上訴人所指之調查職責未盡及理由不備之違法。(二)上開加蓋之溝面，雖預留有
排水口以利雨水宣洩，但該加蓋行為顯有致排水斷面減少而妨害水流之虞，有嘉義縣
政府函件足憑，且該排水溝附近之住戶於加蓋後之八十四年五、六月間大雨時，因雨
水未能適時自溝面導入排水溝而泛流至鄰近住家，並據證人蕭崑山、黃煌坤證述明確
，並有照片可稽，則上訴人上開行為顯已致生公共危險而與水利法第九十二條之一第
一項後段之犯罪構成要件相當，則上訴人所指上開加蓋行為，並不該當於該條罪責云
云，即非可採。(三)至上訴人所指原判決認定上訴人上開加蓋行為乃本於防止排水溝惡
臭飄散及防止小孩掉落水溝，以達敦親睦鄰及工地安全之目的等語，但此係屬行為之
動機問題，為科刑時應審酌之情狀，尚與犯罪之成立無關。上訴意旨未依卷內訴訟資
料具體指摘原判決如何不適用法則，或如何適用不當，徒就原審採證認事職權之適法
行使，及原判決已說明之事項重為事實上之爭執，核與法律規定，得為第三審上訴理
由之違法情形不相適合，其上訴為違背法律上之程式，應予駁回。
據上論結，應依刑事訴訟法第三百九十五條前段，判決如主文。
中      華      民      國    九十一    年      四      月     十八     日
                              最高法院刑事第八庭
                                  審判長法官  莊  登  照
                                        法官  洪  明  輝
                                        法官  黃  一  鑫
                                        法官  魏  新  和
                                        法官  林  秀  夫
      右正本證明與原本無異
                                              書  記  官
中      華      民      國    九十一    年      四      月    二十三    日
